臺灣板橋地方法院民事判決　　　　　　100年度簡上字第117號
上　訴　人　蔡惟經
被　上訴人　高靜卉
　　　　　　高秉澤
共　　　同
訴訟代理人　高宥恩
上列當事人間請求損害賠償事件，兩造對於中華民國100 年4月8
日本院三重簡易庭100年度重簡字第114號第一審判決提起上訴，
經本院於100年8月2日言詞辯論終結，判決如下：
    主      文
原判決關於命上訴人各給付被上訴人於超過新台幣貳仟元及自民
國99年9月18日起至清償日止按週年利率百分之5計算之利息部分
，及該部份假執行之告，暨訴訟費用之裁判均廢棄。
上開廢棄部分，被上訴人在第一審簡易之訴及其假執行之聲請均
駁回。
其餘上訴駁回。
第一、二審訴訟費用由上訴人負擔四分之一，餘由被上訴人負擔
。
    事實及理由
一、被上訴人於原審起訴主張：於民國98年12月19日下午1 時許
    ，上訴人因住處新北市○○區○○街67巷6號4樓漏水，乃前
    往被上訴人住處（同號5 樓）告知漏水之事，並請被上訴人
    查看漏水緣由，被上訴人即同往同號4 樓查看漏水之事。其
    間上訴人便詢問被上訴人家中有無沖洗陽台情形，被上訴人
    高秉澤回答並無沖洗陽台之事。嗣上訴人不信任被上訴人高
    秉澤回答內容，乃隨同被上訴人高秉澤至被上訴人住處（ 5
    樓）查看究有無沖洗陽台之情形。嗣上訴人查看完畢時，被
    上訴人母親即詹粟榛乃質問上訴人為何向法院訴請拆除其加
    蓋之建築物，並與之爭吵。此時被上訴人乃要求上訴人即刻
    離去其之住宅，惟上訴人受退去之要求後，竟未立即離去仍
    留滯被上訴人住處（5 樓）內，致被上訴人受有精神上之痛
    苦，爰依民法第184條第1項、第195條第1項規定之法律關係
    ，請求上訴人賠償精神慰撫金等語（被上訴人於原審聲明：
    上訴人應給付被上訴人各新臺幣｛下同｝5萬元，及自99年9
    月18日起至清償日止，按年息百分之5 計算之法定遲延利息
    。併陳明願供擔保，請准宣告假執行。原審判決命上訴人應
    給付被上訴人各8千元，及均自99年9月18日起至清償日止，
    按年息百分之5 計算之利息。駁回被上訴人其餘之訴及其假
    執行之聲請。併就被上訴人勝訴部分均得假執行。上訴人就
    其敗訴部分，聲明不服，提起上訴，被上訴人就其敗訴部分
    ，則提起附帶上訴後，嗣撤回附帶上訴，是原審就判決被上
    訴人敗訴部分，既無再為審判之必要，附此指明。）併為上
    訴答辯聲明：駁回上訴人之上訴。
二、上訴人除引用原審之答辯外，於上訴審補充辯稱：99年4 月
    26日檢察官訊問時，被上訴人高秉澤稱：「我當時沒有，但
    我媽和我姐有大聲要他不要進來。」，而同年11月9 日於刑
    事庭詢問時，被上訴人高靜卉稱：「我沒有說，但我弟弟有
    叫他趕快離開。」，即被上訴人指述顯有矛盾；又被上訴人
    之母與上訴人爭吵，堵住門口，有妨害上訴人下樓自由之嫌
    ，被上訴人於回應被上訴人之母一旬話後，即離去並未留滯
    被上訴人之住宅；且在被上訴人之母與上訴人爭吵時，聲音
    很大，上訴人並未聽到被上訴人要求離去等語。併為上訴聲
    明：原判決不利於上訴人部分廢棄。廢棄部分駁回被上訴人
    在第一審之訴。
三、經查：
  (一)上訴人之女蔡欣怡於檢察官偵查中證稱：（問：被上訴人及
    其家人是否有要上訴人離開？）是看完陽台後他們有說要上
    訴人離開。」、「（問：看完陽台，按指被上訴人及證人是
    否有要上訴人離開，但上訴人不走？）是，但上訴人當時是
    要回應他媽媽說的話，所以不走。」、「（問：按指被上訴
    人及證人多次表示要上訴人離開，但上訴人不走？）大概有
    一下子，後來我想說這樣不是辦法就帶上訴人下去。」、「
    （問被上訴人要上訴人離開？）我確定有聽到。」等語（見
    偵查卷第23、25頁）。證人蔡欣怡係上訴人之女，依一般父
    女關係之常情，僅會偏袒上訴人之疑，殊無故為佯詞誣陷上
    訴人或偏袒對造即被上訴人之理，則證人蔡欣怡所為之證言
    ，應堪採信。準此證人蔡欣怡所為之證言，既得證明被上訴
    人確有要求上訴人離開被上訴人住宅（5 樓），但上訴人並
    未立即離去之事實，則上訴人確有妨害被上訴人自由之行為
    ，自屬構成對被上訴人侵權行為，應可認定。
  (二)上訴人因本事件涉犯妨害自由罪，業經臺灣板橋地方法院檢
    察署檢察官以99年度偵字第7447號聲請簡易判決處刑，並經
    本院刑事庭判處上訴人經受退去之而仍留置，處罰金2 千元
    ，如易服勞役，以1千元折算壹日。緩刑2年，並已判決確定
    在案，此有臺灣板橋地方法院檢察署99年度偵字第7447號檢
    察官聲請簡易判決處刑書、本院99年度簡字第7625號刑事判
    決各1份在卷可稽（見本院附民卷第3頁、調字卷第5、6頁）
    ，並有本院99年度簡字第7625號上訴人妨害自由刑事卷可考
    ，經核無誤，要堪認定。
  (三)上訴人雖辯稱：被上訴人於檢察官偵查中之陳述，有陳述不
    一致云云。惟查，上訴人之女蔡欣怡於檢察官偵查中所為之
    證言，業如前述，已足確實證明於上訴人查看是否漏水完畢
    後，被上訴人確有要求上訴人離開被上訴人住宅，但上訴人
    並未立即離去之事實。又被上訴人高靜卉於檢察官偵查中，
    陳稱：「（問：上訴人進妳家，妳有無表示反對之意？）有
    ，上訴人一進我家就跟我媽吵架，我請他女兒帶她出去，但
    他不出去。」、「（問：有無阻止上訴人進妳家？）....在
    上訴人進來我家看完陽台後，上訴人和我媽吵架，我那時有
    請他出去，當時上訴人一直不出去，我請她女兒帶他出去，
    他女兒還跟我媽道歉。」等語（見本院刑事卷第22、24頁）
    ；被上訴人高秉澤則陳稱：「（問：他進來後，你有無請上
    訴人出去？）他看完後陽台，我就叫他走。」等語（見偵查
    卷第22頁），亦可見被上訴人主張上訴人經被上訴人要求離
    去被上訴人住宅時，上訴人並未立即離去，仍留滯短暫時間
    之事實，應可認定。是上訴人此部分之答辯，尚有未洽，殊
    不可採。
  (四)上訴人又辯稱：99年4 月26日於檢察官訊問時，被上訴人高
    秉澤稱：「我當時沒有，但我媽和我姐有大聲要他不要進來
    。」等語。但查，被上訴人高秉澤此部分之所述，要係指上
    訴人一開始進入被上訴人住宅時，就是否有同意上訴人進入
    被上訴人住宅所為之陳述，並非係針對上訴人嗣後於上訴人
    勘查是否有漏水情事後，經被上訴人要求離去被上訴人住宅
    時，而為陳述甚明。是上訴人以被上訴人高秉澤此部分陳述
    ，誤認被上訴人高秉澤並未有要求上訴人離去被上訴人之住
    宅，尚有誤會。況被上訴人倘未要求上訴人離去被上訴人之
    住宅，則上訴人之女蔡欣怡豈會於檢察官偵查中，證稱：被
    上訴人確有要求上訴人離開被上訴人之住宅，但上訴人並未
    立即離去之事實。甚至，被上訴人離去被上訴人之住宅，復
    係上訴人之女蔡欣怡帶上訴人離去之事實。是上訴人此部分
    之所辯，要有未洽，難為有利於上訴人之認定。
  (五)上訴人辯稱：於99年11月9 日本院刑事庭法官詢問（上訴人
    進入你家後，你有無要求上訴人趕快離去，而上訴人仍未離
    去你家？）時，被上訴人高靜卉稱：「我沒有說，但我弟弟
    有叫他趕快離開。」等語。但查，詢問之語在於上訴人一開
    始進入被上訴人住宅時，就被上訴人高靜卉是否即有表示要
    求上訴人離去之意，而非針對嗣後於上訴人查看是否有漏水
    情事完畢後，被上訴人高靜卉是否要求上訴人離去被上訴人
    住宅，而為之陳述甚明。是上訴人以被上訴人高靜卉此部分
    陳述，辯稱上訴人高靜卉並未有要求上訴人離去被上訴人之
    住宅，尚有誤會。況被上訴人倘確未要求上訴人離去被上訴
    人之住宅，則上訴人之女蔡欣怡豈會於檢察官偵查中，證稱
    ：被上訴人確有要求上訴人離開被上訴人之住宅，但上訴人
    並未立即離去之事實。甚至，被上訴人離去被上訴人之住宅
    ，復係上訴人之女蔡欣怡帶上訴人離去之事實。是上訴人此
    部分之所辯，亦有未洽，難為有利於上訴人之認定。
  (六)上訴人再辯稱：係因被上訴人之母與上訴人爭吵違建訴請拆
    除乙事，因而於回應被上訴人之母後即離去云云。但查上訴
    人確經被上訴人要求離去被上訴人之住宅，至於被上訴人之
    母縱令有與上訴人爭吵乙節屬實，但上訴人仍非屬有正當理
    由，得為留滯於被上訴人之住宅。是上訴人此部分之所辯，
    亦不可取。
  (七)上訴人復辯稱：被上訴人之母與上訴人爭吵時，堵住門口，
    有妨害上訴人下樓自由之嫌，被上訴人於回應被上訴人之母
    一旬話後，即離去並未留滯等語。但按民事訴訟法第277 條
    本文規定：「當事人主張有利於己之事實者，就其事實有舉
    證之責任。」，準此，上訴人就此所辯積極有利之事實，應
    負舉證證之責，惟上訴人並未確實舉證證明被上訴人之母有
    堵住門口妨害上訴人之行動自由之事實，尚乏依據，要難採
    信。況上訴人於警詢中陳稱：....到後陽台查看有無漏水狀
    況，看完之後上訴人就出來了等語（見偵查卷第6 頁），並
    未陳稱有遭被上訴人之母妨害行動自由之嫌。甚至於檢察官
    偵查中或本院刑事庭審理中，均未辯稱被上訴人之母妨害上
    訴人之行動自由之情。準此，上訴人此部分之所辯，尚乏依
    據，要不可採。
  (八)上訴人另辯稱：被上訴人之母與上訴人爭吵時，聲音很大，
    上訴人並未聽到被上訴人要求離去等語。但查上訴人之女蔡
    欣怡豈於檢察官偵查中，證稱：被上訴人確有要求上訴人離
    開被上訴人之住宅，但上訴人並未立即離去之事實。倘爭吵
    聲音確實很大，則同時在場且在上訴人旁之上訴人之女蔡欣
    怡，何以清楚聽到被上訴人要求上訴人離去之言。足見，上
    訴人北部分之所辯，亦不可取。
  (九)上訴人之女蔡欣怡於檢察官偵查中所為之證言，已屬明確，
    殊無依上訴人之聲請，再為訊問證人蔡欣怡之必要，附此指
    明。
  (十)基上所述，上訴人所為之抗辯，均不足採。而被上訴人於事
    發當時居住於新北市○○區○○街67巷6號5樓住所乙節，為
    上訴人所不爭執。是上訴人受被上訴人離去被上訴人住所之
    要求，仍未離去，已侵害被上訴人居住之自由。被上訴人依
    據民法第184條第1項、第195條第1項規定之法律關係，請求
    上訴人賠償非財產上損害，於法有據。
四、按不法侵害他人之自由權，被害人受有非財產上損害，請求
    加害人賠償相當金額之慰撫金時，法院對於慰撫金之量定，
    應斟酌實際加害情形、所造成之影響、被害人痛苦之程度、
    兩造之身分地位經濟情形及其他各種狀況，以核定相當之數
    額（最高法院47年台上字第1221號、51年台上字第223 號判
    例意旨參照）。且按慰撫金之多寡，應斟酌雙方之身分、地
    位、資力與加害之程度及其他各種情形核定相當之數額，其
    金額是否相當，自應依實際加害情形與被害人所受之痛苦及
    雙方之身分、地位、經濟狀況等關係決定之；而被害人身份
    法益影響程度，亦應以客觀之社會價值衡量，不得專以受害
    人主觀之感受為斷。查本件依上訴人提出其所有新北市○○
    區○○街67巷6號4樓住宅房屋之現場照片可知（見原審卷第
    16頁），上訴人於本件發生時確有上開房屋漏水情事，而上
    訴人前因被上訴人母親詹粟榛於新北市○○區○○街67巷 6
    號5 樓房屋頂樓加蓋建物而訴請本院三重簡易庭判決拆除，
    致上訴人前往被上訴人住處查看漏水完畢欲離去時，被上訴
    人母親詹粟榛即質問上訴人為何向法院訴請判決拆除其加蓋
    之建築物，並與上訴人爭執乙節，業經被上訴人於臺灣板橋
    地方法院檢察署99年度偵字第7447號偵查案件檢察官訊問時
    證述明確，上訴人之女蔡欣怡於檢察官99年4 月26日訊問時
    亦證稱：「（問：看完陽台，告訴人及證人是否有要妳爸離
    開，但上訴人不走？）是，....」等語，顯見被上訴人要求
    上訴人離去被上訴人之住宅，上訴人並未立即離開被上訴人
    住處，且依上訴人之女蔡欣怡於檢察官偵查中證稱：「（被
    上訴人..多次表示要上訴人離開，但上訴人不走？）大概有
    一下子，後來我想說這樣不是辦法就帶上訴人下去。」等情
    ，顯見上訴人於受被上訴人要求離去住宅時，留滯短暫時間
    ，且隨即由上訴人之女蔡欣怡帶上訴人離去被上訴人住宅之
    事實，本院審酌上訴人留滯被上訴人住處之原因過程及僅短
    暫留滯時間，足認上訴人留滯被上訴人住所之侵害情狀，尚
    非重大，及被上訴人所受精神上痛苦程度，與被上訴人高靜
    卉為大專畢業程度、任職某超市副店長，月薪3 萬元、被上
    訴人高秉澤為大學畢業程度、前任職某銀行，為銀行臨櫃人
    員，月薪32000 元，及被告現無業、國小畢業等兩造身分、
    地位、經濟條件等一切情況，認被上訴人請求上訴人各賠償
    精神慰撫金於2 千元範圍內，核屬公允，認為適當，應予准
    許；逾此範圍之請求，難認有理由，不應准許。
五、從而，被上訴人本於民法第184條第1項、第195條第1項規定
    之法律關係，請求上訴人應給付被上訴人各2 千元，及均自
    起99年9月18日起至清償日止，按年息百分之5計算之法定遲
    延利息，為有理由，應予准許。逾此範圍之請求，為無理由
    ，不應准許。
六、再按給付無確定期限者，債務人於債權人得請求給付時，經
    其催告而未為給付，自受催告時起，負遲延責任；其經債權
    人起訴而送達訴狀，或依督促程序送達支付命令，或為其他
    相類之行為者，與催告有同一之效力；遲延之債務，以支付
    金錢為標的者，債權人得請求依法定利率計算之遲延利息；
    但約定利率較高者，仍從其約定利率；應付利息之債務，其
    利率未經約定，亦無法律可據者，週年利率為百分之5 。民
    法第229條第2項、第233條第1 項及第203條定有明文。準此
    ，被上訴人依侵權行為損害賠償之法律關係，請求上訴人應
    給付自起訴狀繕本送達翌日即99年9 月18日（上訴人收受起
    訴狀繕本期日為99年9 月17日，有送達證書在卷可稽，見本
    院附民卷第6頁。）起至清償日止，按年息百分之5計算之法
    定遲延利息，為有理由，應予准許。逾此範圍之請求，為無
    理由，不應准許。
七、綜上所述，本件被上訴人主張上訴人受退去之要求後，竟未
    立即離去仍留滯被上訴人住處內，而侵害被上訴人之自由權
    ，核屬有據，要堪採信。上訴人所辯並未侵害被上訴人自由
    權，尚不可取。是依民法第184條第1項、第195條第1項規定
    之法律關係，被上訴人自得請求上訴人賠償精神上之損害賠
    償。從而，被上訴人本於民法第184條第1項、第195條第1項
    規定之法律關係，於請求上訴人各給付2 千元，及均自起99
    年9月18日起至清償日止，按年息百分之5計算之法定遲延利
    息部分，為有理由，應予准許。逾此所為請求，為無理由，
    應予駁回。又，上開應准許部分，原審係依簡易程序判決上
    訴人敗訴，依職權宣告假執行。至於被上訴人敗訴部分，其
    假執行之聲請失所附麗，應併予駁回。原審就超過上開應准
    許部分，為上訴人敗訴之判決，並為假執行之宣告，自有未
    洽。上訴意旨就此部分指摘原判決不當，求予廢棄改判，為
    有理由。至於上開應准許部分，原審判命上訴人給付，並為
    假執行之告，核無違誤，上訴意旨，就此部分，仍執陳詞，
    指摘原判決不當，求予廢棄，為無理由，應駁回其上訴。
八、本件事證已臻明確，兩造所為其他主張、陳述、所提證據暨
    證據調查之聲請，經審酌後，均認與本件之結論無礙，且無
    調查之必要，爰不再一一論述及為調查，併此敘明。
九、訴訟費用負擔之依據：民事訴訟法第79條、第85條第1項。
中    華    民    國    100    年    8    月    16    日
                  民事第二庭    審判長法  官  陳麗玲
                                      法  官  朱耀平
                                      法  官  李行一
以上正本證明與原本無異
本判決不得上訴。
中    華    民    國    100    年    8    月    16    日
                                      書記官  蔡於衡